【裁判字號】    92,交聲,428
【裁判日期】    921031
【裁判案由】    違反道路交通管理處罰條例聲明異議
【裁判全文】
臺灣桃園地方法院交通事件裁定                 九十二年度交聲字第四二八號
    原處分機關  交通部公路總局新竹區監理所中壢監理站
    異  議  人  甲○○
    即受處分人
右列受處分人因違反道路交通管理處罰條例案件，對於交通部公路局新竹區監理所中
壢監理站民國九十二年九月二十三日所為之處分（原裁決字號：壢監裁字第車裁五三
－Ｄ一Ａ五四一八六八號)聲明異議，本院裁定如左：
    主      文
原處分撤銷。
甲○○不罰。
    理      由
一、交通部公路總局新竹區監理所中壢監理站壢監裁字第駕裁五三－Ｄ一Ａ五四一八
    六八號裁決意旨略以緣桃園縣警察局中壢分局內壢派出所執勤警員於九十一年六
    月二十日零時五十分在中壢市○○路、強國路口處查獲ＳＬＨ－二四七號輕型機
    車「一、闖紅燈。二、拒絕停車接受稽查迴轉逃逸。」違規，遂以桃警局交字第
    Ｄ一Ａ五四一八六八號通知單逕行舉發，警方答覆依規定舉發並無不當，本站逕
    依違反道路交通管理事件統一裁罰標準表及處理細則第四十一條第四項規定，依
    道路交通管理處罰條例第五十三條處受處分人（甲○○）罰鍰新台幣一千八百元
    ，另依同條例第六十條第一項處受處分人罰鍰新台幣三千元，以上二項裁決併裁
    處「罰鍰新台幣肆仟捌佰元整，並依同條例第六十三條第一項記違規點數四點，
    並無不合。
二、異議意旨略以：異議人（甲○○）年已五十歲，每天早晨約六點鐘即需起床，七
    點多騎車至離家三公里多處搭乘長庚醫院交通車到林口長庚上班，晚上九點多才
    回到家，梳洗睡覺休息，疲累了一整天，並無精神凌晨再行外出，且異議人係女
    性，不可能執勤員警所指之男性，非同一人：異議人是樸實老弱民婦，若遇警察
    鳴笛示意早就嚇呆，豈敢急速迴轉逃逸之理：九十一年六月所發生之事本人不曾
    收到該項違規通知，直到今年八月四日換照才知有所謂違規之事：本件違規單既
    無違規人簽名確認，又無照相為憑，僅憑夜晚視線不清楚之模糊判定，欲執意說
    是本人違規似有欠公允等語。
三、按交通事件之舉發人，其地位殆與刑事訴訟案件告訴人或告發人之地位無異，是
    不能僅以其陳述，執為不利行為人之認定，其陳述是否與事實相符，尚須調查其
    他證據以資審認，始得為不利行為人之認定。經查本件原處分機關之認定異議人
    甲○○有前述騎乘機車闖紅燈，拒絕停車接受稽查迴轉逃逸之違規事實，係以當
    日執勤員警桃園縣警察局中壢分局內壢派出所警員陳振榮之指述為其唯一依據，
    此外並無任何舉發照片足佐，從而其舉發果否真實，是否全無錯視誤判之虞，即
    乏其他相關證據資料可憑審認，依前述，其指述原不得據為認定異議人甲○○有
    前開違規事實之唯一證據。且據桃園縣警察局中壢分局九十二年八月二十七日中
    警分交字第○九二七○一七五九三號函記載：「查甲○○君所有之ＳＬＨ－二四
    七號輕型機車於九十一年六月二十日零時五十分許，由一男性騎乘行經本轄中壢
    市○○○○○路口時，因違規「闖紅燈」，經本分局執勤員警鳴笛示意該車騎士
    停車受檢，惟該車騎士拒絕停車受檢，反於距離執勤警員約三公尺處之分隔島中
    央迴轉加速逃逸，繼而違規「不服稽查取締」，本分局執勤員警於記明車號、車
    種、顏色並予查證無誤後，依法舉發，核無不當：」等，證人陳振榮於九十二年
    十月二十七日本院調查時亦係證述「：當時我看到一位男性機車駕駛騎機車沿環
    中東路通過榮民路、強國路過來，當時闖紅燈，我就上前鳴笛攔那部機車，那機
    車走內側迴轉榮民路又騎回環中東路離開：可以看出來是一名男生，身材魁梧，
    因為戴安全帽臉看不清楚：」等語，是知於九十一年六月二十日凌晨零時五十分
    係一名男性騎機車行經中壢市○○○○○路口時闖紅燈，然而異議人甲○○係民
    國四十三年六月二十二日出生之女性，已經本院於九十二年十月二十七日本院調
    查時對異議人甲○○人別詢問確認無誤，可見本件執勤員警陳振榮於上開時、地
    取締違規之機車騎士非異議人甲○○，而本件舉發違規時間係在凌晨零時五十分
    ，雖然證人陳振榮證稱「：（你執勤站的位置，視線如何？）當時是夜間，視線
    還算良好，有路燈：等，然亦稱前述機車騎士闖紅燈後遭攔檢加速逃逸現場之整
    個過程僅幾秒時間，從而，是否警員取締違規時不服取締者加速逃逸，瞬間車號
    是否抄錯？亦皆有發生之可能，況道路交通管理處罰條例第五十三條、第六十條
    第一項規定：「汽車駕駛人，行經有燈光號誌管制之交岔路口闖紅燈者，處新臺
    幣一千八百元以上五千四百元以下罰鍰。」、「汽車駕駛人，駕駛汽車有違反本
    條例之行為，經交通勤務警察或依法令執行交通稽查任務人員制止時，不聽制止
    或拒絕停車接受稽查而逃逸者，除按各該條規定處罰外，處新臺幣三千元以上六
    千元以下罰鍰。」，均係處罰駕駛人，綜上所述，裁決機關僅憑舉發單位之單一
    指述，未審酌其他事由是否符合法條規範之意旨逕行裁處異議人甲○○罰鍰新台
    幣四千八百元，記違規點數四點，自有未合，應依法撤銷，而既無其他證據證明
    異議人甲○○確實於九十一年六月月二十日凌晨零時五十分騎ＳＬＨ－二四七號
    輕型機車行經中壢市○○路、強國路口闖紅燈及拒絕停車接受稽查迴轉逃逸之違
    規情事，本院自應為裁定異議人甲○○不罰。
四、據上論斷，應依道路交通管理處罰條例第八十七條第二項、道路交通案件處理辦
    法第二十條前段，裁定如主文。
中      華      民      國    九十二    年      十      月    三十一    日
                                        臺灣桃園地方法院交通法庭
                                            法  官  林婷立
右正本證明與原本無異。
如不服本裁定，應於裁定送達後五日內向本院提出抗告狀。
                                            書記官  楊鳳滿
中        華        民        國     九十二     年   十一   月    三    日


司法院資訊處製作；財團法人民間司法改革基金會備份。
